臺灣士林地方法院刑事裁定　　　　　　　　　　　　　九十一年度聲判字第四八號
　　聲　請　人　乙○○
　　代　理　人　陳兆瑛律師
　　　　　　　　廖信憲律師
　　被　　　告　甲○○
右列聲請人因告訴被告偽造文書案件，不服台灣高等法院檢察署檢察長駁回再議之處
分（九十一年度上聲議字第一八三二號），聲請交付審判，本院裁定如左：
    主    文
聲請駁回。
    理    由
一、按告訴人不服上級法院檢察署檢察長或檢察總長認再議為無理由而駁回之處分者
    ，得於接受處分書後十日內委任律師提出理由狀，向該管第一審法院聲請交付審
    判。法院認為交付審判之聲請不合法或無理由者，應駁回之。刑事訴訟法第二百
    五十八條之一、第二百五十八條之三第二項前段，分別定有明文。
二、本件聲請人以被告涉犯刑法偽造文書之罪，向台灣士林地方法院檢察署檢察官提
    出告訴，經該檢察署檢察官為不起訴處分後，聲請人不服聲請再議，亦經台灣高
    等法院檢察署檢察長以再議為無理由，而於九十一年九月二十日駁回再議，聲請
    人於同年十月四日收受處分書並於同月十四日向本院聲請交付審判，合先敘明。
三、聲請意旨略以：１被告甲○○未經聲請人同意及提供印章，盜取印章申請印鑑證
    明，於委任書及申請書上偽簽乙○○三字，蒙混申請印鑑證明，將聲請人名下之
    台北市○○○路一八○號房、地以贈與方式過戶在其名下。２證人魏明淋雖係聲
    請人與被告所生長女，惟因互動感情較差，故對依法不得令其具結之證人所為有
    利被告的證述，有串證之嫌，其憑信性尤應詳加審究，另查其證言是完全呼應被
    告之辯解，聲請人之金融信用狀況如何，只要向聯合信用中心查詢即知，原檢察
    官不起訴處分及駁回再議均疏漏未察，自有應行調查之證據而未予調查之違誤。
    ３檢察官未究明證人謝燦堂所稱聲請人與被告曾同來問伊有關夫妻贈與貸款問題
    乙節係何所指，另證人謝燦堂證稱無法確定聲請人有無同意授權被告辦理系爭房
    地贈與移轉登記，足證被告前往委辦當場並未說明已經聲請人同意授權之事實，
    其有偽證之嫌，證詞不足採信。４夫妻間一方侵害他方財產法益，基於長期共同
    生活的體驗認知，他方難以即時察知，聲請人於八十八年發現房屋稅單時，始確
    定其有偽造文書竊取印章等罪，並即委請律師發函要求變更登記。５系爭財產價
    值新台幣（下同）一千二百萬元以上，為聲請人賴以生活住居之原有財產，除非
    有強烈動機，焉有平白無故贈與妻子即被告之理，更何況聲請人與被告長年感情
    不睦，請調閱鈞院民事庭九十一年度婚字第二一四號離婚事件案卷，即可明暸，
    聲請人自無可能貿然將系爭房地無償贈與移轉登記予被告。６聲請人所有車牌Ｅ
    Ｈ─一○八一自用小客貨車，固於八十六年五月十八日失竊，然並未如被告所稱
    將系爭房地贈與被告後，即申辦貸款用以添購新車。７聲請人家庭生活瑣務乃至
    例行繳稅等財務事項，主要均由被告掌控管理，此由被告供明歷來銀貸本息均由
    伊處理。從而，系爭房地過戶予被告後，仍由被告繼續收受稅單、繳納稅款，聲
    請人未即時查察，誠乃事實使然。８設若聲請人同意被告辦理系爭房地贈與過戶
    ，則對於辦理移轉登記手續必需的聲請人身分證影本，聲請人自當配合提供當時
    八十六年間註明職業為故宮博物院技工之身分證影本，而非之前僅註明職業對北
    市公車處駕駛員之聲請人身分證影本；此乃身分證係聲請人隨身攜帶之文件，若
    須影印身分證，亦不過舉手之勞而已，是被告使用舊身分證影本，殊違事理。９
    財產贈與為特別代理非家務互有代理權問題，原台灣士林地方法院檢察署檢察官
    認係日常家務互有代理，顯然違法失誤等語。
四、本院查：
  (一)按新修正刑事訴訟法第二百五十八條之一規定告訴人得向法院聲請交付審判，係
    新增對於「檢察官不起訴或緩起訴裁量權」制衡之一種外部監督機制，法院僅就
    檢察官所為不起訴或緩起訴之處分是否正確加以審查，以防止檢察機關濫權，依
    此立法精神，同法第二百五十八條第三項規定法院審查聲請交付審判案件時「得
    為必要之調查」，其調查證據之範圍，自應以偵查中曾顯現之證據為限；而同法
    第二百六十條對於不起訴處分已確定或緩起訴處分期滿未經撤銷者得再行起訴之
    規定，其立法理由說明該條所謂不起訴處分已確定者，包括「聲請法院交付審判
    復經駁回者」之情形在內，是前述「得為必要之調查」，其調查證據範圍，更應
    以偵查中曾顯現之證據為限，不得就告訴人新提出之證據再為調查，亦不得蒐集
    偵查卷以外之證據，否則，將與刑事訴訟法第二百六十條之再行起訴規定，混淆
    不清，亦將使法院兼任檢察官而有回復「糾問制度」之虞；且法院裁定交付審判
    ，即如同檢察官提起公訴使案件進入審判程序，是法院裁定交付審判之前提，必
    須偵查卷內所存證據已符合刑事訴訟法第二百五十一條第一項規定「足認被告有
    犯罪嫌疑」檢察官應提起公訴之情形，亦即該案件已經跨越起訴門檻，否則，縱
    或法院對於檢察官所認定之基礎事實有不同判斷，但如該案件仍須另行蒐證偵查
    始能判斷應否交付審判者，因交付審判審查制度並無如同再議救濟制度得為發回
    原檢察官續行偵查之設計，法院仍應依同法第二百五十八條之三第二項前段規定
    ，以聲請無理由裁定駁回，合先敘明。
  (二)右開聲請交付審判之理由，業據台灣士林地方法院檢察署檢察官及台灣高等法院
    檢察署檢察長於處分書內審酌：證人即承辦代書謝燦堂原檢察官偵查中證稱：
    聲請人即被告均曾來問過我房貸，該筆土地自聲請人兄弟分割到貸款都由我代辦
    ，聲請人及被告是同時來問我夫妻贈與貸款的問題，後來被告和她女兒一同來請
    我辦夫妻贈與，由我代寫，但印章及送件都由被告自己送，之前聲請人兄弟分割
    的事，也是由被告拿來辦的，至於聲請人有無同意我不確定等語。證人即聲請
    人及被告之女魏明淋於原檢察官偵查中亦證稱：有聽我父親要將房地過戶予母親
    名下，時間在八十六年間，原因是為了我父親要貸款買車子，但因他信用不好，
    所以要過戶我母親名下，要我母親貸款給他買車等語。聲請人所有車牌號碼Ｅ
    Ｈ─一○八一號自用小客貨車，確於八十六年五月十八日在台北縣三重市失竊，
    車輛牌照並因失竊而註銷等情，有台北市監理處九十一年六月十二日北市監北字
    第○九一三九一○六九○○號函附之車籍資料及台北縣警察局車輛失竊證明單各
    乙紙附卷可參。聲請人雖以未在委任書及申請書簽名，並提供當時最新之身分
    證影本為由，否認曾同意過戶系爭房地，然夫妻間之親密與信賴關係，遠踰於常
    人，是除日常生活外，夫妻間互為代理之情形，亦所在多有，尚難以上開委任書
    及申請書未經聲請人親自簽名，即認聲請人未同意贈與。檢察官及檢察長處分書
    ，綜上各點，認被告偽造文書罪嫌不足，而予不起訴處分及駁回再議。
五、本件聲請人雖執首揭理由認被告涉有偽造文書之罪嫌，而向本院聲請交付審判，
    然臺灣士林地方法院檢察署檢察官所為不起訴處分書及台灣高等法院檢察署處分
    書，已就聲請人於首揭理由予以斟酌，並詳加論述所憑證據及其認定之理由，俱
    如前段所述，並經本院依職權調閱前開偵查卷宗查核無誤。且原處分所載證據取
    捨及事實認定之理由，尚無違背經驗法則或論理法則之情事，參諸法院辦理事刑
    事訴訟案件應行注意事項第一百十八點規定，是原檢察官及臺灣高等法院檢察署
    檢察長以被告犯罪嫌疑不足，分別予以不起訴處分及駁回再議之聲請，並無不當
    。本件聲請交付審判意旨憑空臆測證人串證或偽證或執陳詞或請求調查新證據，
    對於原處分漫加指摘求予審判，顯無理由，應予駁回。
六、依刑事訴訟法第二百五十八條之三第二項前段，裁定如主文。
中        華        民        國    九十一    年    十一    月   十九   日
                                      臺灣士林地方法院刑事第二庭
                                          審判長法  官  杜  惠  錦
                                                法  官  王  梅  英
                                                法  官  李  建  忠
右正本證明與原本無異。
本件不得抗告。
                                                書記官  曾  韻  蒔
中        華        民        國    九十一    年    十一    月    二十  日
